臺灣臺東地方法院交通事件裁定　　　　 100年度交聲字第90號
原處分機關　交通部公路總局高雄區監理所臺東監理站
異　議　人
即受處分人　黃寶山
上列異議人即受處分人因違反道路交通管理處罰條例案件，對於
交通部公路總局高雄區監理所臺東監理站民國100 年10月19日東
監違裁字第裁81-TA0000000號所為之裁決處分（原舉發案號：東
警交字第TA0000000號），聲明異議，本院裁定如下：
    主    文
異議駁回。
    理    由
一、原處分機關處分及移送意旨略以：異議人即受處分人黃寶山
    （下稱異議人）於民國100 年9月7日19時33分許，將其所有
    車牌號碼為3305-JN 號之自用小客車，停放於臺東縣臺東市
    ○○路197 號前，因有在劃設禁止停車標線處停放車輛之違
    規事實，經臺東縣警察局交通警察隊警員依道路交通管理處
    罰條例第56條第1項第4款規定掣單舉發，案移原處分機關，
    經原處分機關認異議人確有前述違規行為，於100 年10月19
    日依道路交通管理處罰條例第56條第1項第4款裁處異議人罰
    緩新臺幣（下同）900元等語。
二、異議意旨略以：系爭車輛停放於自家門前，近屋簷之內側，
    並非停在設有禁止停車標線上或瀕臨道路之外側，且縣政府
    所劃設之停車格比系爭車輛停放的位置還要凸出一個車身，
    足見異議人停放車輛的位置確無妨礙公眾通行或妨礙道路交
    通工具通行與安全之事實。又停車位置路段，非政府擬設交
    通要道，無計費停車格及騎樓之設計，且此路段盆栽林立，
    雜攤堆放，是該路段應非屬道路交通管理處罰條例第3條第1
    款所指之「道路」範圍，至申訴回函所言「劃設禁止停車線
    之左、右側道路範圍內均不得停車」一語，係屬杜撰，與條
    例內容不符，不得引此作為裁罰基礎等語。
三、按汽車停車時，在設有禁止停車標誌、標線之處所不得停車
    ；又汽車駕駛人停車時，在禁止停車之標誌、標線之處所停
    車，處新臺幣六百元以上一千二百元以下罰鍰，道路交通安
    全規則第112條第1項第4 款及道路交通管理處罰條例第56條
    第1項第4款定有明文。復按，臨時停車，指車輛因上、下人
    、客，裝卸物品，其引擎未熄火，停止時間未滿三分鐘，保
    持立即行駛之狀態。黃實線設於路側者，用以禁止停車。禁
    止停車線，用以指示禁止停車路段，以劃設於道路緣石正面
    及頂面為原則，無緣石之道路得標繪於路面上，距路面邊緣
    以三○公分為度；本標線為黃實線，線寬除設於緣石正面者
    以緣石高度為準外，其餘皆為一○公分；本標線得加繪黃色
    「禁止停車」標字，三○公分正方，每字間隔三○公分，沿
    本標線每隔二○公尺至五○公尺橫寫一組；本標線禁止時間
    為每日上午七時至晚間八時，如有延長或縮短之必要時，應
    以標誌及附牌標示之，道路交通管理處罰條例第3條第9款、
    道路交通標誌標線號誌設置規則第149條第4項、第168 條亦
    有清楚之規定。
四、經查，異議人於100年9月7 日19時33分許，將其所有車牌號
    碼為3350-JN號自小客車停放於臺東市○○路197號住戶前劃
    設有黃線處之事實，有舉發違反道路交通管理事件通知單影
    本1 紙、臺東縣警察局100年10月5日東警交字第1000057273
    號函暨採證照片2 張在卷足憑；而觀諸前開採證照片所示，
    上開自小客車確係停放於劃設有黃線之路段，且不符合臨時
    停車之態樣，異議人對此亦不爭執，是異議人在禁止停車處
    所停車之違規行為，堪以認定，揆諸前開規定，應依法予以
    裁罰。
五、異議人雖辯稱伊停放車輛之地點無妨礙公眾交通通行及安全
    之情形，惟道路交通管理屬大量行政，為使管理便利且執法
    標準統一，立法者已就「停車」一事，於道路交通管理處罰
    條例第56條明確規定裁罰之具體事由，僅於同條第5款、第9
    款給予執法機關若干裁量空間，以因應具體個案之特殊狀況
    ；本件異議人所違反者為該條例第56條第4 款，即在設有禁
    止停車標誌、標線之處所停車即屬違規，構成要件明確，不
    以顯有妨礙公眾通行或妨礙道路交通工具通行與安全為必要
    ，執法者自毋須就是否存在妨礙他人通行之情事另作考量，
    異議人執此辯解，委無足取。又道路者，係指公路、街道、
    巷衖、廣場、騎樓、走廊或其他供公眾通行之地方，停車者
    ，指車輛停放於道路兩側或停車場所不立即行駛，道路交通
    管理處罰條例第3條第第1款、第10款分別定有明文；本件異
    議人停放車輛之路段為臺東市○○路，而博愛路為公有之市
    區○路，自屬本條例定義之「道路」無疑，復觀諸同條例第
    3 條第10款規定意旨，類推解釋，則所謂「禁止停車」，亦
    應係指禁止車輛停放於道路兩側，易言之，於路側設置禁止
    停車線應係表示該設置禁止停車線之道路一側皆不得停放車
    輛，不論劃設禁止停車線之左側或右側，皆為禁止之範圍，
    是臺東縣警察局回覆異議人陳述之函文中關於禁止停車線之
    闡釋，並無違誤，異議人所辯，並不足採。
六、綜上所述，本件異議人於前述時、地，在設有禁止停車標線
    之處所停車之違規事證明確，原處分機關依道路交通管理處
    罰條例第56條第1項第4款規定，裁處罰鍰900 元，於法核無
    不合，本件異議為無理由，應予駁回。末按，公路主管機關
    、市區道路主管機關及警察機關有依其管轄辦理標誌、標線
    、號誌設置、養護及運轉之權責，於合法的範圍內，非司法
    機關所得置喙，倘異議人認為標線之設置地點不適當，自得
    循相關行政救濟管道主張權利，附此敘明。
據上論斷，應依道路交通管理處罰條例第87條第2 項，道路交通
事件處理辦法第18條，裁定如主文。
中    華    民    國   100    年    11    月    28    日
                  交通法庭    法  官  黃儀
以上正本證明與原本無異。
如不服本裁定，應於裁定送達後5日內向本院提出抗告狀（須附
繕本）。
「切勿逕送上級法院」
                              書記官  戴嘉宏
中    華    民    國   100    年    11    月    30    日